【裁判字號】    95,訴緝,1
【裁判日期】    950308
【裁判案由】    違反槍砲彈藥刀械管制條例
【裁判全文】
臺灣花蓮地方法院刑事判決               95年度訴緝字第1號
公  訴  人  台灣花蓮地方法院檢察署檢察官
被      告  乙○○
                    （另案於臺灣花蓮監獄執行中）
指定辯護人  本院公設辯護人呂維
上列被告因違反槍砲彈藥刀械管制條例案件，經檢察官提起公訴
（94年度偵字第950號），本院判決如下：
    主  文
乙○○未經許可，製造可發射子彈具有殺傷力之改造手槍，累犯
，處有期徒刑貳年拾月，併科罰金新台幣伍萬元，罰金如易服勞
役，以新台幣玖佰元即銀元佰元折算壹日。扣案之改造手槍壹
枝（槍枝管制編號0000000000號）沒收。
    事  實
一、乙○○前因竊盜、違反毒品危害防制條例等案件，經定應執
    行刑並於民國91年12月11日假釋出監，於92年12月14日縮刑
    期滿而假釋未經撤銷，視為執行完畢。仍不知悔改，明知具
    殺傷力之槍枝為我國法律管制之違禁物，未經主管機關許可
    ，不得擅自製造，竟基於製造具有殺傷力槍枝之犯意，於93
    年7月間某日，在花蓮縣吉安鄉○○路之黃昏市場（起訴書
    誤載為花蓮市），購得仿半自動手槍製造之玩具手槍1枝後
    ，將上開玩具手槍換裝其自備之土造金屬槍管予以改造之方
    式，製造成具有殺傷力之手槍後，並自斯時起明知未經許可
    而持有上開改造手槍。嗣於93年11月27日時下午4時許，警
    方因乙○○涉嫌違反毒品危害防制條例案件，聲請搜索票至
    乙○○位於花蓮市○○○○街9號住處搜索時，乙○○於犯罪
    未被發現前，主動將藏於上址2樓臥房之置物櫃抽屜內之上
    開改造手槍1枝報繳予警方，自首並願意接受裁判，始查獲
    上情。並扣得前開具有殺傷力之改造手槍1枝（槍枝管制編
    號0000000000號）。
二、案經花蓮縣警察局花蓮分局報請臺灣花蓮地方法院檢察署檢
    察官偵查起訴。
    理  由
一、依刑事訴訟法第198條、第208條之規定，所謂鑑定乃指於刑
    事訴訟程序中為取得證據資料，而由「檢察官」或「法官」
    指定具有特別知識經驗之鑑定人、學校、機關或團體，就特
    定之事物，以其專業知識加以分析、實驗而作判斷，以為偵
    查或審判之參考。是以，不論鑑定人或鑑定機關、學校、團
    體，均應由檢察官或法官視具體個案之需要而為選任，始符
    合刑事訴訟法第198條、第208條之規範本旨，否則所為鑑定
    ，仍屬於傳聞證據。惟對於司法警察機關調查中之案件，或
    有量大或急迫之情形，為因應實務之現實需求，認為當然有
    鑑定之必要者，基於檢察一體原則，得由該管檢察長對於轄
    區內之案件，以事前概括選任鑑定人或囑託鑑定機關（團體
    ）之方式，俾便轄區內之司法警察官、司法警察對於調查中
    之此類案件，得即時送請事前已選任之鑑定人或囑託之鑑定
    機關（團體）實施鑑定，業據法務部以92年9月1日法檢字第
    0920035083號函示明確。又臺灣高等法院檢察署檢察長已概
    括選任法務部調查局、內政部警政署刑事警察局為「槍彈有
    無殺傷力之鑑定」鑑定機關，概括選任法務部調查局、內政
    部警政署刑事警察局、國防部憲兵司令部情報處刑事鑑識中
    心為「槍彈比對鑑定」鑑定機關，有臺灣高等法院檢察署檢
    察長概括選任鑑定機關名冊可按。查本件扣案之改造手槍有
    無殺傷力之鑑定，雖係由花蓮縣警察局花蓮分局送請內政部
    警政署刑事警察局鑑定，然內政部警政署刑事警察局為臺灣
    高等法院檢察署檢察長概括選任之鑑定機關，已如前述，是
    其所為之鑑定結果，自得為證據，合先敘明。
二、上開以購得之玩具手槍換裝土造金屬槍管，而製造為具有殺
    傷力之改造手槍等事實，業據被告乙○○於警詢、偵訊及本
    院審理中供承不諱，並有如事實欄所示之改造手槍1枝扣案
    可資佐證。而扣案之改造手槍，經送請內政部警政署刑事警
    察局以性能檢驗法鑑定結果，認：送鑑改造手槍1枝（槍枝
    管制編號0000000000號），係由仿COLT廠1908 CALIBER25型
    半自動手槍製造之玩具手槍，換裝土造金屬槍管改造而成之
    改造手槍，機械性能良好，可供擊發適用子彈使用，認具殺
    傷力等情，有內政部警政署刑事警察局93年12月31日刑鑑字
    第0930244537號槍彈鑑定書1份及槍彈照片3張在卷可稽，復
    有搜索扣押筆錄、扣押物品目錄表各1份、現場查獲照片6張
    附卷可參（警卷第10-13頁、第15-17頁），足徵被告前揭自
    白，與事實相符，堪予採信。本案事證明確，被告犯行應可
    認定。
三、按被告行為後，槍砲彈藥刀械管制條例雖於94年1月26日修
    正公布，並於同年月28日生效，而將修正前第11條第1項之
    規定刪除，改列增訂其構成要件於第8條第1項，並將法定刑
    由「5年以上有期徒刑，併科新台幣1,000萬元以下罰金」，
    提高為「處無期徒刑或5年以上有期徒刑，併科新台幣1,000
    萬元以下罰金」，是比較新舊法結果，以修正前之規定有利
    於被告，故應適用修正前之槍砲彈藥刀械管制條例第11條第
    1項之規定對被告論處，先予敘明。核被告所為，係犯修正
    前槍砲彈藥刀械管制條例第11條第1項之未經許可製造其他
    可發射子彈、具有殺傷力之槍枝罪。被告持有之低度行為，
    已為製造之高度行為所吸收，不另論罪。查被告前因竊盜、
    違反毒品危害防制條例等案件，經定應執行刑並於91年12
    月11日假釋出監，於92年12月14日縮刑期滿而假釋未經撤銷
    ，視為執行完畢等情，有臺灣高等法院被告前案紀錄表及臺
    灣花蓮地方法院檢察署刑案資料查註紀錄表各1份在卷可稽
    ，其於前案執行完畢後5年內，再犯本件有期徒刑以上之罪
    ，為累犯，應依刑法第47條之規定加重其刑。又被告本件係
    於犯罪未被發覺前，自首犯罪並主動報繳其持有之槍枝等情
    ，業據執行警員甲○○、陳文輝於勘察採證同意書內記載明
    確（警卷第14頁），並有被告之警詢筆錄在卷可稽（警卷第
    3頁），是被告所為符合槍砲彈藥刀械管制條例第18條第1項
    自首之規定，應依法減輕其刑，並依法先加後減之。爰審酌
    被告素行不佳，有其臺灣高等法院前案紀錄表及臺灣花蓮地
    方法院檢察署刑案資料查註紀錄表各1份在卷可稽，明知槍
    枝係屬高度危險之物品，非經主管機關許可不得擅自製造、
    持有，且邇來我國非法槍枝氾濫，不法之徒動輒擁槍自重，
    輕則以之恐嚇勒索、欺壓善良，重則持之殺人越貨，使民眾
    聞槍色變，竟無故製造並持有改造手槍，影響社會治安至深
    且鉅，惟念被告未持扣案槍枝犯罪，犯後已自首犯行，並主
    動報繳槍枝，態度良好等一切情狀，量處如主文所示之刑，
    併科罰金新臺幣5萬元，並就併科罰金部分諭知易服勞役之
    折算標準。末查扣案具有殺傷力之改造手槍1枝（槍枝管制
    編號0000000000號），係屬違禁物，應依刑法第38條第1項
    第1款之規定，宣告沒收。
據上論斷，應依刑事訴訟法第299條第1項前段，修正前槍砲彈藥
刀械管制條例第11條第1項、第18條第1項，刑法第2條第1項但書
、第11條、第47條、第42條第2項、第38條第1項第1款，罰金罰
鍰提高標準條例第2條，現行法規所定貨幣單位折算新臺幣條例
第2條，判決如主文。
本案經檢察官張立言到庭執行職務。
中    華    民    國    95    年    3     月    8     日
              刑事第二庭  審判長法  官  李  豫  雙
                                法  官  俞  秀  美
                                法  官  林  韋  岑
上列正本證明與原本無異。
如對本判決不服，應於送達後10日內，向本院提出上訴狀。（應
抄附繕本）
                                書記官
中    華    民    國    95    年     3     月    9     日
附錄本判決論罪科刑法律條文：
修正前槍砲彈藥刀械管制條例第11條第1項：
未經許可，製造、販賣或運輸第4條第1項第1款所稱其他可發射
金屬或子彈具有殺傷力之各式槍砲者，處5年以上有期徒刑，併
科新臺幣1,000萬元以下罰金。


司法院資訊處製作；財團法人民間司法改革基金會備份。
